臺灣士林地方法院民事裁定
                                   102年度家親聲字第52號
聲  請  人    林士宇  
兼法定代理人  粘美雪  
非訟代理人    李巾幞律師
相  對  人    林泓人  
非訟代理人    連世昌律師
上列聲請人聲請給付扶養費事件，本院裁定如下：
    主  文
相對人應給付聲請人丙○○新臺幣壹拾萬柒仟貳佰陸拾伍元。
聲請人其餘聲請駁回。
聲請程序費用由相對人負擔二分之一，餘由聲請人負擔。
    理  由
一、本件聲請人等原聲明請求：相對人乙○○應自民國102 年10月
    5 日起，至聲請人甲○○73歲之日止，按月於每月5 日前給付
    聲請人甲○○子女扶養費新臺幣（下同）38,338元，若遲誤一
    期支付者，視為全部到期。嗣以家事陳述㈠狀減縮金額為按
    月給付3 萬元；惟又以家事陳述㈡狀追加請求：相對人應給
    付聲請人丙○○之當得利扶養費202,863 元；但之後又再以家
    事陳述㈢狀減縮請求給付聲請人甲○○子女扶養費為每月2 萬
    元，但請求酌定甲○○監護權由聲請人丙○○單獨行使。核聲請
    人等所為減縮請求金額及追加請求不當得利，尚無不合，應
    予准許。惟對於酌定未成年子女甲○○權利、義務之行使或負
    擔改由聲請人丙○○單獨任之部分，因聲請人丙○○原以其與相
    對人離婚後，約定未成年子女甲○○權利、義務，由兩造共同
    行使或負擔，而請求改定由其單獨行使。惟相對人已抗辯聲
    請人丙○○另案於本院101 年度家訴字第128 號案中請求確定
    與相對人間婚姻關係存在，且為聲請人丙○○所不爭，而經本
    院查核結果該案現仍審理中（已改分102 年度重家訴字第17
    號），則在聲請人丙○○與相對人間婚姻關係確認前，其請求
    改定離婚後原先約定有關未成年子女權利、義務之行使或負
    擔事項，即有未合，此部分自不應准許追加請求，核先敘明
    。
二、本件聲請人等聲請意旨略以：
    ㈠聲請人甲○○係聲請人丙○○與相對人乙○○所生之子，惟聲請
      人丙○○與相對人於民國100 年12月2 日離婚，並約定聲請
      人甲○○權利、義務之行使或負擔，由聲請人丙○○與相對人
      共同行使。聲請人甲○○於父母離婚後，起初於101 年1 至
      5 月間多與相對人同住，但自101 年5 月16日即完全搬與
      聲請人丙○○同住，但相對人僅短暫帶回22天，即102 年4 
      月29日至5 月1 日、7 月21日至31日、8 月1 日至9 日，
      故自102 年1 月起至9 月份，相對人未按月給付聲請人丙○○有關聲請人甲○○之1 萬5 千元扶養費，茲統計如下：①1
      .5 萬元6=9 萬元；②1.5 萬元3/30（4 月份住宿3 天）
      =1,500元；③1.5 萬元10/31 （7 月份住宿10天）=4,838
      .7元；④1.5 萬元9/31（8 月份住宿9 天）=4,354.8元。
      總計至102 年9 月份尚欠每月應分擔之2 分之1 基本生活
      費為79,307元（計算式：9 萬元－1,500 元－4,838.7 元－4
      ,354.8 元=79,307 元）。另因聲請人甲○○因出生即罹患
      腦血管系統之畸形、顱內血管瘤、部分癲癇及史德格─韋
      伯症候（Sturge-Weber syndrome ）呈現右側肢體偏癱、
      頑性癲癇，此因此自2002年9 月起即開始聘僱外傭專責照
      顧，外傭每月薪資及不定期之加班費，平均每月約2 萬元
      。聘僱外傭照顧聲請人甲○○每月固定費用2 萬元，各分擔
      2 分之1 ，即每月1 萬元，9 個月共9 萬元。又聲請人甲○○頭部雷射費用：102 年1 月15日雷射費用33,097元、10
      2 年7 月9 日雷射費用34,015元，分擔2 分之1 為33,556
      元，則相對人應給付聲請人丙○○之不當得利扶養費為202,
      863 元（計算式：79,307 元＋9 萬元＋33,556元=202,863
      元）。
    ㈡相對人雖有支付101 年6 月至11月有關聲請人甲○○之生活
      費，但每期均拖延，且每月只付1 萬5 千元。惟為保障相
      對人能按月支付生活教育費予甲○○，有提起將來給付聲請
      之必要等語，並聲明：⑴相對人乙○○應自民國102年10月5 
      日起，至聲請人甲○○20歲之日止，按月於每月5 日前給付
      聲請人甲○○子女扶養費新臺幣2 萬元整，由法定代理人兼
      聲請人丙○○代為收受，若遲誤一期支付者，視為全部到期
      。⑵相對人乙○○應給付聲請人丙○○之不當得利扶養費新臺
      幣202,863 元整。⑶聲請人程序費用由相對人負擔。⑷聲請
      人願供擔保，請准宣告假執行。
三、相對人則以：
    ㈠相對人與聲請人丙○○離婚所簽訂離婚協議書，約定未成年
      子女甲○○由雙方共同監護，扶養費用由雙方共同負擔，而
      相對人並無聲請人丙○○所稱每期拖延或置之不理情事，均
      忠實依離婚協議書內容每月主動將生活費1 萬5 千元匯入
      聲請人丙○○中國信託帳戶，實無構成聲請人所聲請裁定命
      給付扶養費或分期給付之要件。且聲請人丙○○另案在101 
      年度家訴字第128 號事件中主張確認與相對人之婚姻關係
      存在，與本件主張完全矛盾，自應駁回其聲請。又對於聲
      請人甲○○於102 年至今被送回相對人住處之時間統計不爭
      執，同意以聲請人所陳22天計算。惟本件甲○○所需扶養費
      ，依行政院主計處統計之平均成年人每人每月生活費2 萬
      5 千元為基準，乘上80% 作為未成年人每月生活費，計為
      2 萬元，因此相對人主張雙方應各自平均每月各應分擔未
      成年子女甲○○之生活扶養費各應為1 萬元。承上聲請人丙○○主張伊代墊102 年1 月至9 月未成年子女生活扶養費，
      雙方每月應分擔之數額為1 萬元，而非1 萬5 千元，故1 
      萬元6 個月（102 年1-3 月、5-6月、9 月）=6萬元；3 
      萬元22/9 0（4 、7-8 月計90天），約計7,333 元，合
      計67,333元。
    ㈡至於聲請人丙○○主張代墊雷射及外傭費用，均屬非必要之
      生活開銷，又未曾徵詢共同親權人即相對人意見與同意，
      相對人自無需支付上開費用。且聲請人所提證明書僅記載
      「呈現右側肢體偏攤，頑性癲癇，須他人照顧。目前有外
      籍看護陪伴照顧」等語，不能證明有請看護照顧必要！況
      上開證明亦未說明究需他人全日抑或專人照顧或其他情形
      ，故外籍看護實無必要。退步言之，如鈞院認仍得請求上
      開代墊之外籍看護費用，則相對人在101 年1 至6 月底及
      102 年間22天照顧甲○○期間，亦由相對人之父母代為協助
      照顧起居就學，應比照聲請人每月2 萬元外傭費用平均分
      攤，予以抵銷。又雙方於100 年12月協議離婚後，約定共
      同行使對於未成年子女甲○○之親權，並協議共同平均分擔
      生活扶養費用每月1.5 萬元，101 年1 月至6 月底由相對
      人照顧甲○○，聲請人丙○○並未支付應分擔之扶養費予相對
      人，尚積欠相對人9 萬元。而101 年7 至12月底由聲請人
      丙○○照顧甲○○期間，相對人則每月均依協議分擔甲○○扶養
      費1.5 萬元，並以匯款至聲請人丙○○銀行帳戶，合計9 萬
      元。另相對人於101 年度支付甲○○健保費共11,196元，聲
      請人丙○○應應平均負擔健保費為5,598 元。則相對人為聲
      請人粘美代墊之費用為95,598元，相對人主張行使抵銷權
      等語，並聲明：駁回聲請。
四、本件聲請人丙○○以聲請人甲○○法定代理人名義，請求相對人
    自102 年10月5 日起，至甲○○20歲之日止，按月於每月5 日
    前給付甲○○子女扶養費新臺幣2 萬元整，並由法定代理人丙○○代為收受，若遲誤一期支付者，視為全部到期。惟聲請人
    丙○○自陳其與相對人離婚時，約定未成年子女甲○○權利、義
    務由兩人共同行使或負擔，則其個別以甲○○法定代理人身分
    請求相對人給付扶養費，並由其代為收受，其法定代理人身
    分已非無疑？且請求名義人既為甲○○，何請求令給付予聲請
    人丙○○收受？而如前所述，聲請人丙○○於審理中之本院102 
    年度重家訴字第17號案仍主張其與相對人間婚姻關係存在，
    則在未成年子女甲○○父、母婚姻關係存續中，有關係其所需
    生活費用以夫妻家庭生活費處理即足，聲請人丙○○主張為其
    單獨法定代理人，請求判令由其收受甲○○之扶養費，自有未
    合。況甲○○係年幼無自力生活能力之人，其日常生活之支出
    ，實質係仰賴他人照護時支付，並非得自己獨立為日常消費
    行為以維持生活所需，則聲請人甲○○請求給付扶養費，同有
    未合，應予駁回。
五、又聲請人丙○○主張相對人與其應共同分擔未成年子女甲○○扶
    養費用，其代墊付自102 年1 月起至9 月份生活費、外籍看
    護費、雷射醫療費用共202,863 元，相對人雖不爭執聲請人
    丙○○實際照顧甲○○日數及費用明細，惟否認應償還上開不當
    得利，並以前詞置辯，經查：
    ㈠聲請人丙○○主張102 年1 至9 月間甲○○均由其照護，扣除
      期間相對人曾攜回同住22日，以相對人每月應分擔1萬5 
      千元，因認相對人應償還其79,307元。相對人雖辯稱每月
      分擔之扶養費應以行政院主計總處公布之成年人消費支出
      之8 成即1 萬元為適當，惟相對人自認於101 年間聲請人
      丙○○攜回照顧甲○○期間，伊均按月匯款1 萬5 千元至聲請
      人丙○○帳戶，顯見其二人對分擔金額已有合意，相對人所
      辯自不足採，堪認聲請人丙○○此部分主張為有理由。
    ㈡又聲請人丙○○主張上開期間因有聘僱外傭專責照顧甲○○，
      每月費用約需2 萬元，因認相對人應分擔外傭費用9萬元
      ，另支付甲○○雷射臉部費用，應分擔33,556元。但為相對
      人所否認，並辯稱：甲○○毋需外傭及雷射手術，且均未經
      其同意云云。惟聲請人丙○○自2002年9 月起即開始聘僱外
      傭照顧，且依聲請人丙○○所提診斷書所示，甲○○因罹先天
      性疾病，而有肢體偏癱、癲癇症狀，確需他人長時間照顧
      ，則聲請人丙○○主張有聘僱外傭專責照顧必要，即非無據
      。至於甲○○毋臉部雷射手術，依聲請人丙○○所提診斷證明
      書所載，係左臉葡萄酒色微血管瘤，因屬臉部將影響未成
      年子女人際關係，難認無施作該手術必要，相對人所辯同
      不足採，堪認聲請人丙○○此部分主張為有理由。
    ㈢相對人另以其在101 年1 至6 月期間照顧甲○○，惟聲請人
      丙○○並未按月支付應分擔之扶養費1 萬5 千元予相對人，
      因認積欠相對人9 萬元。又101 年度共支付甲○○健保費11
      ,196元，亦據其提出繳費證明書，並為聲請人丙○○所不爭
      ，因認聲請人丙○○應分擔5,598 元，堪認為真正，則相對
      人主張此部分應予抵銷，即有理由。至於相對人主張101 
      年1 至6 月底及102 年間22天照顧甲○○期間，由其父母代
      為協助照顧起居就學，應比照外傭費用予以抵銷云云，因
      相對人父母係為分擔相對人工作代為照顧，並非增加相對
      人生活支出，此部分難認有理由。
六、綜上，聲請人丙○○主張於102 年1 至9 月間代相對人墊付有
    關未成年子女甲○○扶養、外傭及手術費用202,863 元，雖有
    理由，惟相對人以其於101 年1 至6 月期間代墊付甲○○扶養
    費，及101 年度應分擔健保費共計95,598元，主張抵銷為有
    理由，則相對人返還聲請人丙○○代墊之不當得利為107,265 
    元，爰裁定如主文第1 項所示。至於聲請人聲請假執行部分
    ，因本件屬家事非訟事件，而依家事事件法第97條規定，僅
    準用非訟事件法，而未準用民事訴訟法中關於假執行之規定
    ，故聲請人丙○○請求本院宣告假執行，於法自有未合。
七、依家事事件法第97條準用非訟事件法第21條第2 項前段、民
    事訴訟法第79條、第85條第1項、第95條，裁定如主文。
中　　華　　民　　國　 103　 年　　3 　　月　　14　　日
                  家事庭法  官    詹朝傑
以上正本係照原本作成。  
如不服本裁定，應於送達後10日內向本院提出抗告狀。
中　　華　　民　　國 　103 　年　　3   　月  　14  　日
                        書記官    曾韻蒔